臺灣臺北地方法院刑事判決　　　　　　 100年度易字第2038號
公　訴　人　臺灣臺北地方法院檢察署檢察官
被　　　告　林姜宏
上列被告因違反毒品危害防制條例案件案件，經檢察官提起公訴
（100年度撤緩偵字第190號），本院判決如下：
    主  文
林姜宏施用第二級毒品，處有期徒刑月，如易科罰金，以新臺
幣壹仟元折算壹日。扣案第二級毒品甲基安非他命五包（驗餘總
淨重肆點捌公克）沒收銷燬，扣案之包裝上開毒品之包裝袋五
個，均沒收。
    事  實
一、林姜宏基於施用第二級毒品甲基安非他命之犯意，於民國九
    十九年四月十二日晚間九時許，在臺北市中山區○○○路某
    友人住處內，以將第二級毒品甲基安非他命置入玻璃球內燃
    燒吸食煙霧之方式，施用第二級毒品甲基安非他命一次，嗣
    於九十九年四月十三日凌晨二時二十分許，因形跡可疑，在
    臺北市○○區○○街九號前為警攔查，經其同意採尿送驗，
    結果呈甲基安非他命陽性反應始悉上情而查獲，並扣得林姜
    宏所有供本件施用毒品所用甲基安非他命五包（總毛重六點
    公克，總淨重四點四○公克，驗餘總淨重四點三八公克）。
二、案經臺北市政府警察局中山分局報請臺灣臺北地方法院檢察
    署檢察官偵查起訴。
    理  由
一、按傳聞法則之重要理論依據，在於傳聞證據未經當事人之反
    對詰問予以核實，乃予排斥，惟若當事人已放棄對原供述人
    之反對詰問權，於法院審判時表明同意該等傳聞證據可作為
    證據，基於證據資料愈豐富，愈有助於真實發現之理念，並
    貫徹刑事訴訟法修法加重當事人進行主義之精神，確認當事
    人對於證據能力有處分權之制度，傳聞證據經當事人同意做
    為證據，法院認為適當者，亦得為證據。另當事人於調查證
    據時，對於傳聞證據表示「沒有意見」，而未於言詞辯論終
    結前聲明異議，應視為已有將該等傳聞證據採為證據之同意
    ，此刑事訴訟法第一百五十九條之五定有明文。本案被告林
    姜宏於本院審理程序中已表示對卷內人證、書證、物證之證
    據能力均無意見，本院審理時，被告對被告以外之人於審判
    外之陳述之證據能力並未表示意見，迄本院言詞辯論終結前
    ，被告亦未爭執本案證據之證據能力，依刑事訴訟法第一百
    五十九條之五第二項之規定，應視為被告已同意本案相關之
    傳聞證據均可做為證據，本院斟酌本案卷內之證據並非非法
    取得，亦無證明力明顯過低之情形，且經本院於審判期日依
    法進行證據之調查、辯論，被告於訴訟上之程序權，已受保
    障，前揭各該證據，均得採為證據。
二、上揭犯罪事實，業據被告於本院審理時坦承不諱（見本院卷
    第二一頁背面、第二二頁），經核與被告為警查獲後，經警
    採集其尿液檢體送驗結果，呈甲基安非他命之陽性反應相符
    ，此有臺北市政府警察局偵辦毒品案件尿液檢體委驗單、台
    灣尖端先進生技醫藥股份有限公司九十九年四月二十三日濫
    用藥物檢驗報告在卷可稽（見臺灣臺北地方法院檢察署九十
    九年度毒偵字一六二五號卷第四一頁、第四三頁），此為鑑
    定機關本於專業知識及以精密儀器測試後所得之結論，自可
    憑信。故被告自白其於前揭時地施用甲基安非他命之供述，
    應與事實相符，而堪採信。故被告施用甲基安非他命之犯行
    ，事證明確，堪以認定，應予依法論科。
三、按現行施用毒品者之刑事政策，於民國八十七年立法通過之
    毒品危害防制條例，正式於立法理由中承認施用毒品者，除
    係刑事法意義之犯人外，並具有病人之特色。然對於施用毒
    品者應採行如何之處遇程序，則屬立法形成之自由。該條例
    於九十二年修正時，針對施用第一、二級毒品者，確認其係
    具有病患性犯人之特質，採行觀察、勒戒以戒除其身癮之措
    施，明定犯毒品危害防制條例第十條之罪者，依同條例第二
    十條、第二十三條之規定，將其刑事處遇程序，區分為「初
    犯」及「五年內再犯」、「五年後再犯」。依其立法理由之
    說明：「初犯」，始須經觀察、勒戒；經觀察、勒戒執行完
    畢釋放後，「五年內再犯」者，因其再犯率甚高，原實施之
    觀察、勒戒既已無法收其實效，應依法追訴。至於經觀察、
    勒戒執行完畢釋放後，「五年後再犯」者，前所實施之觀察
    、勒戒已足以遮斷其施用毒品之毒癮，為期自新及協助其斷
    除毒癮，仍適用「初犯」規定，先經觀察、勒戒之程序。於
    此，僅限於「初犯」及「五年後再犯」二種情形，始應先經
    觀察、勒戒程序。於觀察、勒戒後，認無繼續施用毒品傾向
    者，應即釋放，並為不起訴處分（指非少年犯），認受觀察
    、勒戒人有繼續施用毒品傾向，檢察官應聲請法院裁定令入
    戒治處所強制戒治，而採取單軌之戒毒程序。迨九十七年四
    月三十日修正公布之毒品危害防制條例第二十四條第一項則
    規定：「本法第二十條第一項之程序，於檢察官先依刑事訴
    訟法第二百五十三條之一第一項、第二百五十三條之二之規
    定，為附命完成戒癮治療之緩起訴處分時，不適用之。」對
    於「初犯」及「五年後再犯」毒癮治療方式，採行「觀察、
    勒戒」與「緩起訴之戒癮治療」並行之雙軌模式；後者係以
    社區醫療處遇替代監禁式治療，使衷心戒毒之施用毒品者得
    以繼續正常家庭與社會生活為特色，且檢察官為緩起訴處分
    前，仍應得參加戒癮治療被告之同意，並應向其說明完成戒
    癮治療及其他依刑事訴訟法第二百五十三條之二第一項各款
    規定命其應遵守事項後，指定其前往治療機構參加戒癮治療
    ，使被告得以瞭解其後果，審慎作出抉擇，而為落實此項新
    戒毒刑事政策之執行，同條例第二十四條第二項並明定「前
    項緩起訴處分，經撤銷者，檢察官應依法追訴」，期以恩威
    並濟方式，使施用毒品者不能心存僥倖，藉此非監禁式治療
    機會之空窗期再犯，俾達成戒除毒癮之實際效果。故此之所
    謂「依法追訴」，應與同條例第二十三條第二項規定之「依
    法追訴」同其趣旨，始符立法目的。是有關施用第一級、第
    二級毒品案件，經檢察官為附命完成戒癮治療之緩起訴處分
    時，既不適用毒品危害防制條例第二十條第一項裁定令被告
    觀察、勒戒之規定，則嗣後該緩起訴處分經撤銷時，除該緩
    起訴係因違法或不當經再議程序，由上級檢察機關撤銷者，
    則應回復未為緩起訴處分之狀態，由檢察官續行偵查，視個
    案之證據，為適當之處分外，倘係被告違反原緩起訴處分所
    附之條件而遭撤銷緩起訴處分，自應依偵查之結果，如足認
    有犯罪嫌疑者，應提起公訴或聲請簡易判決處刑，其犯罪嫌
    疑不足者，應為不起訴之處分，殊無再適用上開規定聲請法
    院裁定送觀察、勒戒之餘地，此乃被告選擇參加戒癮治療毒
    品防制刑事政策之當然結果，且為法律所明定，並無恣意剝
    奪其受觀察、勒戒處遇措施之可言。從而，檢察官因被告未
    能履行檢察官所為附命完成戒癮治療之條件，而撤銷緩起訴
    處分後，自應依偵查之結果，如足認有犯罪嫌疑者，即應依
    法提起公訴或聲請簡易判決處刑，而無再次聲請法院裁定觀
    察、勒戒之必要（最高法院一○○年台非字第五一號、同院
    一○○年度第一次刑事庭會議決議意旨參照）。查被告於九
    十九年四月十二日犯本案施用第二級毒品罪，經臺灣臺北地
    方法院檢察署檢察官於九十九年七月一日以九十九年度毒偵
    字第一六二五號處分緩起訴，緩起訴期間為二年，並於九十
    九年七月二十三日確定，嗣被告於緩起訴期間內，因違背檢
    察官命其完成戒癮治療之應履行事項，經檢察官於一○○年
    五月二十四日以一○○年度撤緩字第一○八號撤銷緩起訴處
    分確定等情，有臺灣高等法院被告前案紀錄表、緩起訴處分
    書、撤銷緩起訴處分書附卷可參，揆諸前揭說明，檢察官因
    被告未能履行緩起訴處分所為附命完成戒癮治療之條件，而
    撤銷緩起訴處分，復依毒品危害防制條例第二十四條第二項
    之規定，逕向本院起訴，程序上並無不法，附此敘明。
四、查甲基安非他命係屬毒品危害防制條例所定之第二級毒品。
    是核被告所為，係犯毒品危害防制條例第十條第二項之施用
    第二級毒品罪。其持有第二級毒品甲基安非他命之低度行為
    ，為施用之高度行為所吸收，不另論罪。爰審酌被告並無任
    何施用第二級毒品案件前案紀錄，有臺灣高等法院被告前案
    紀錄表在卷可按，而被告施用毒品僅係戕害其自己身心，並
    無加害他人，所為誠屬不該，兼衡其犯罪後坦承犯行、態度
    尚稱良好等一切情狀，量處如主文所示之刑，並諭知易科罰
    金之折算標準，以示懲戒。扣案之白色透明晶體五包（總毛
    重六點公克，總淨重四點四○公克，驗餘總淨重四點三八公
    克），業經臺北市政府警察局檢驗出甲基安非他命成分，有
    該警察局一○○年五月四日北市警鑑字第○九九三二二五○
    五○○號函暨鑑驗通知書可佐（見上開偵卷第六三頁至第六
    四頁），爰依毒品危害防制條例第十八條第一項前段諭知沒
    收銷燬之；至於鑑驗中耗費之毒品，既已滅失，自無庸再宣
    告沒收銷燬。而用以包裝甲基安非他命之空塑膠袋五個，係
    用以包裝毒品，防其裸露、潮溼、便於攜帶之用，係供本件
    犯罪所用之物，且為被告所有，業據被告供明在卷（見上開
    偵卷第九頁、第五○頁、本院卷第二○頁背面），應依刑法
    第三十八條第一項第二款規定，宣告沒收。
據上論斷，應依刑事訴訟法第二百九十九條第一項前段，毒品危
害防制條例第十條第二項、第十八條第一項前段，刑法第十一條
前段、第四十一條第一項前段、第三十八條第一項第二款，判決
如主文。
本案經檢察官文家倩到庭執行職務。
中    華    民    國   100    年    8     月    30    日
                  刑事第十八庭  法  官  林玉蕙
上正本證明與原本無異。
如不服本判決應於收受送達後10日內向本院提出上訴書狀，並應
敘述具體理由；其未敘述上訴理由者，應於上訴期間屆滿後20日
內向本院補提理由書（均須按他造當事人之人數附繕本）「切勿
逕送上級法院」。
                                書記官  陳怡君
中    華    民    國   100    年    8     月    31    日
附錄本案論罪科刑法條
毒品危害防制條例第10條
施用第一級毒品者，處 6 月以上 5 年以下有期徒刑。
施用第二級毒品者，處 3 年以下有期徒刑。